【裁判字號】    98,抗,161
【裁判日期】    980609
【裁判案由】    假扣押
【裁判全文】
臺灣高等法院高雄分院民事裁定           98年度抗字第161號
抗  告  人  甲○○
相  對  人  乙○○
上列抗告人因與相對人間假扣押事件，對於民國98年5 月19日臺
灣高雄地方法院98年度裁全字第2790號所為裁定提起抗告，本院
裁定如下：
    主  文
抗告駁回。
抗告訴訟費用由抗告人負擔。
    理  由
一抗告意旨略以：抗告人聲請假扣押係主張自己交付由第三人簽
  發票面金額2 百萬元支票貸與相對人周轉，約定相對人須於1
  個月後清償，該支票業經相對人提示兌現，惟相對人並未依約
  清償，嗣經抗告人多次求償未果，故願供擔保以代釋明不足，
  聲請對相對人之財產假扣押。因抗告人提出支票及兌現資料，
  乃已釋明請求之原因，雖未對假扣押原因即非有日後不能強制
  執行或甚難執行之虞為任何釋明，惟抗告人已陳明願供擔保以
  代釋明之不足，已符合民事訴訟法第526 條第1 、2 項之規定
  ，原裁定駁回本件假扣押之聲請乃無所據，爰依法提起本件抗
  告等語。
二按假扣押，非有日後不能強制執行或甚難執行之虞者，不得為
  之。又請求及假扣押之原因，應釋明之；前項釋明如有不足，
  而債權人陳明願供擔保或法院認為適當者，法院得定相當之擔
  保，命供擔保後為假扣押，民事訴訟法第523 條第1 項、第52
  6 條第1 項、第2 項分別定有明文。次按新修正民事訴訟法第
  526 條第2 項，已將「債權人雖未為前項釋明，如就債務人所
  應受之損害已供法院所定之擔保者，得命為假扣押」之規定，
  修正為「前項釋明如有不足，而債權人陳明願供擔保或法院認
  為適當者，法院得定相當之擔保，命供擔保後為假扣押」，以
  與同條第一項規定「請求及假扣押之原因，應釋明之」相呼應
  。是債權人聲請假扣押，應就其請求及假扣押之原因加以釋明
  ，必因釋明而有不足，經債權人陳明願供擔保或法院認為適當
  者，始得命供擔保後為假扣押。若債權人就其假扣押之原因絲
  毫未予釋明，縱就債務人所應受之損害陳明願供擔保，仍不得
  認該擔保已補釋明之欠缺，其假扣押之聲請應不予准許（最高
  法院94年度台抗字第156 號、94年度台抗字第665 號裁定參照
  ）。
三經查：抗告人就其「日後不能強制執行或甚難執行之虞」之「
  假扣押之原因」，未提出任何釋明，僅提出第三人簽發票面金
  額2 百萬元支票正反面影本，係表明願供擔保以代釋明一節，
  有抗告人之民事假扣押裁定聲請狀暨附件、民事補正狀暨附件
  、民事抗告狀在卷可憑（見原審卷第2 頁至第7 頁、本院卷第
  4 頁），足認抗告人僅供擔保以代釋明，而未先就其請求及假
  扣押之原因加以釋明，佐以供擔保，補釋明之不足。則依前揭
  說明，法院自不得遽為假扣押之裁定。原法院遂以抗告人未釋
  明假扣押原因而駁回其聲明，自難謂於法不合，是以抗告意旨
  乃不足採。從而本件抗告為無理由，應予駁回。
四依民事訴訟法第495 條之1 、第449 條第1 項、第95條、第78
  條，裁定如主文。
中    華    民    國    98    年    6     月    9     日
                            民事第四庭
                                審判長法官  蔡文貴
                                法      官  黃科瑜
                                法      官  謝靜雯
以上正本證明與原本無異。
如不服本裁定應於送達後10日內向本院提出再抗告狀（並按他造
當事人之人數附繕本），並繳納再抗告費新臺幣1,000 元。
再為抗告僅得以適用法規顯有錯誤為理由，並應委任律師為代理
人。
中    華    民    國    98    年    6     月    9     日
                                書  記  官  唐奇燕
附註：
抗告人之配偶、三親等內之血親、二親等內之姻親，或抗告人為
法人、中央或地方機關時，其所屬專任人員具有律師資格並經法
院認適當者，亦得為第三審代理人。
抗告人或其法定代理人具有律師資格者及前項情形，應於提起抗
告或委任時釋明之。


司法院資訊處製作；財團法人民間司法改革基金會備份。
